臺灣高等法院高雄分院刑事判決　　　　100年度上訴字第567號
上　訴　人
即自 訴 人　楊正富
被　　　告　江雙進
上列上訴人因自訴被告誣告等案件，不服臺灣屏東地方法院100
年度自字第1 號中華民國100 年2 月18日第一審判決，提起上訴
，本院判決如下：
    主  文
上訴駁回。
    理  由
一、按犯罪之被害人得提起自訴，自訴之提起，應委任律師行之
    。又自訴人未委任代理人，法院應定期間以裁定命其委任代
    理人，逾期仍不委任者，應諭知不受理之判決，刑事訴訟法
    第319條第1 項、第2 項、第329條第2 項定有明文。又刑事
    訴訟法第367 條之判決及對於原審諭知管轄錯誤、免訴或不
    受理之判決上訴時，第二審法院認其為無理由而駁回上訴，
    或認為有理由而發回該案件之判決，得不經言詞辯論為之，
    刑事訴訟法第368 條、第372 條亦有明文。
二、經查，自訴人楊正富以「被告江雙進於民國（下同）97年8
    、9 月間之某日，基於意圖他人受刑事處分之故意，向屏東
    縣政府警察局枋寮分局控訴自訴人於97年8 月20日凌晨某時
    許，至屏東縣枋寮鄉○○○○段被告之蓮霧園工寮前，破壞
    門鎖侵入該工寮竊取『百試達』殺草劑4 罐；被告明知上開
    所訴為虛偽，仍執意向該管公務員控訴自訴人竊取財物，自
    有誣告之故意；被告所為亦足以貶低自訴人之社會地位；被
    告並於枋寮分局前侵占自訴人所有之『百試達』殺草劑4 罐
    ；涉有誣告、誹謗及侵占等罪嫌」，於100 年1 月8 日，向
    原審法院提起本件自訴，惟未委任律師為自訴代理人。原審
    法院於100 年1 月12日裁定命自訴人應於收受裁定書後7 日
    內補正之，該裁定於100 年1 月19日合法送達予自訴人及其
    配偶，有該院裁定及送達證書附卷可稽（見原審卷第9 、13
    、14頁）。自訴人逾期並未補正，揆諸前開規定，本件自訴
    之起訴程序顯然不合規定，原審不經言詞辯論而諭知自訴不
    受理之判決，核無違誤或不當。
三、自訴人上訴意旨略稱：原審法院雖裁定命自訴人應於收受裁
    定書後7 日內補正委任律師為自訴代理人，惟僅給在監執行
    之自訴人7 日之補正期間，未斟酌在監執行之自訴人對外聯
    繫任何人、事，均須提出申請或書面受檢之情況，具體斟酌
    之，已有未合；又自訴人於100 年1 月27日具狀聲請延長補
    正之期間，原審法院視若無物，置之不理，逕行諭知不受理
    之判決，已侵害人民訴訟權之保障云云。
四、查92年1 月14日修正通過之刑事訴訟法第319 條規定既已施
    行，此為自訴人於提起本件自訴時應所知悉，自訴人自應依
    該條規定委任律師提起本件自訴。又刑事訴訟法第329 條第
    2 項關於法院定期間以裁定命自訴人委任代理人之規定，為
    求個案裁判之妥當性，此補正期間之長短，法律賦予法院裁
    量之權，屬為裁判之法院得依職權自由裁量之事項，經核原
    審法院所定7 日之補正期間，尚為允當，並無裁量權濫用之
    情形，自難遽指為不當或違法。綜上，本件上訴為無理由，
    爰不經言詞辯論，逕予駁回。
據上論斷，應依刑事訴訟法第367 條前段、第372 條，判決如主
文。
中    華    民    國    100     年    4     月    8   日
                  刑事第四庭      審判長法  官  蕭權閔
                                        法  官  吳進寶
                                        法  官  唐照明
以上正本證明與原本無異。
如不服本判決應於收受本判決後10日內向本院提出上訴書狀，其
未敘述上訴理由者，並得於提起上訴後10日內向本院補提理由書
狀（均須按他造當事人之人數附繕本）「切勿逕送上級法院」。
中    華    民    國    100     年    4     月    8   日
                                        書記官  陳靖華